---
title: 数据框批量处理行列
author: 吴诗涛
date: '2023-09-27'
slug: df-process
---


tidyverse 的生态越来越完善，一直把它当超大杯的 Excel 用。这里梳理下批量处理行和列的一些方法，主要会用到：

- `across()`
- `if_any()` 和 `if_all()`
- `starts_with()` 和 `end_with()`

另外，主要以 `\(x) foo(x)` 的方式传递匿名函数。

# 数据准备

```{r message=FALSE}
library(tidyverse)
```

```{r}
df <- tibble(
  x1 = 1:6,
  x2 = c(1:2, NA, 4:5, NA),
  x3 = c(5, 4, 3, NA, 0, NA),
  y = c("A", "C", "B", "B", "A", NA)
)

df
```

# 列批量处理

## 列筛选

### 全为 NA 的列

```{r}
# df %>% select(where(~ all(is.na(.))))
df %>% select(where(\(x) all(is.na(x))))
```

### 含有 NA 的列

```{r}
# df %>% select(where(~ any(is.na(.))))
df %>% select(where(\(x) any(is.na(x))))
```

也可以使用 `df %>% select(where(anyNA))`。

### 不含 NA 的列

```{r}
# df %>% select(where(~ all(!is.na(.))))
df %>% select(where(\(x) all(!is.na(x))))
```

## 缺失值填充

`x` 开头的列缺失值填 `0`。

```{r}
df %>% mutate(across(starts_with("x"), \(x) replace_na(x, 0)))
```

## 列排序

`x` 开头的列全部放在 `y` 列后。

```{r}
# 也有 .before 参数
df %>% relocate(starts_with("x"), .after = y)
```

## 列计算

- 数值列都减 1：

  ```{r}
  df %>% mutate(across(where(is.numeric), \(x) x - 1))
  ```

- 数值列若大于等于 5 则乘 2，小于 5 则减 1，缺失则为 -9999：

  ```{r}
  df %>% 
    mutate(across(where(is.numeric),
                  \(x) if_else(x >= 5, x * 2, x - 1, -9999)))
  ```

# 行批量处理

## 行筛选

### 全为 NA 的行

```{r}
df %>% filter(if_all(everything(), is.na))
```

### 含有 NA 的行

```{r}
df %>% filter(if_any(everything(), is.na))
```

### 不含 NA 的行

```{r}
df %>% filter(!if_any(everything(), is.na))
```

## 行向计算

在 R 中，数据框主要以列的方向存储数据，因此行处理时需要特别注意。

比如：对 `x` 开头的行求和

- `rowSums()` + 列筛选

  ```{r}
  df %>% 
    mutate(x_sum = rowSums(across(starts_with("x")), na.rm = TRUE))
  ```

- `rowwise()` 行化处理

  ```{r}
  df %>% 
    rowwise() %>% 
    mutate(x_sum = sum(c_across(starts_with("x")), na.rm = TRUE)) %>% 
    as_tibble()  # 用于解除 rowwise()
  ```



