---
title: DuckDB 学习笔记
author: 吴诗涛
date: '2024-05-27'
slug: learn-duckdb
---

本文配套了对应的 Slides：[DuckDB 学习笔记](../../slides/duckdb)。

---

```{r setup,include=FALSE}
knitr::opts_chunk$set(collapse = TRUE, comment = "#>")
if (file.exists("local.duckdb")) {
  file.remove("local.duckdb")
}
```

去年了解到 [DuckDB](https://duckdb.org/) 的存在，因为没有适当的场景需要，便也没有专门学习。最近有了需要存储、快速使用一些较大数据的场景，趁机学习。

目前 DuckDB 吸引我的有两点：

1. 没有外部依赖，直接安装 **duckdb** 包即可使用。
1. 可以处理超过内存的数据。

# 使用方法一：DuckDB + SQL

这种方法相对简单，把数据存入 DuckDB 数据库后，用 SQL 查询即可。

## 创建 DuckDB 数据库

```{r message=FALSE}
# install.packages("duckdb")
library(duckdb)

# 创建 DuckDB 连接，同时会在本地创建 local.duckdb 文件
con = dbConnect(duckdb(), dbdir = "local.duckdb")
```

## 向 DuckDB 数据库写入表

可以将 R 中的数据框写入到 DuckDB 数据库中：

```{r}
# 写入 R 中的数据框
dbWriteTable(con, "table_iris", iris)
dbWriteTable(con, "table_mtcars", mtcars)
dbListTables(con)
```

也可以将本地的文件直接导入到 DuckDB 数据库中，这个方法可以突破内存大小的限制：

```{r}
# 创建本地 CSV 文件
data.frame(
  Species = c("setosa", "versicolor", "virginica"),
  code = LETTERS[1:3]
) |> write.csv("species_code.csv", row.names = FALSE)

# 将本地 CSV 文件直接导入 DuckDB
duckdb_read_csv(con, "table_code", "species_code.csv")
dbListTables(con)
```

## 从 DuckDB 数据库删除表

```{r}
dbRemoveTable(con, "table_mtcars")
dbListTables(con)
```

## 使用 SQL 查询 DuckDB 数据库

```{r}
dbGetQuery(con, "SELECT * FROM table_iris LIMIT 3;")
```

```{r}
dbGetQuery(con, "SELECT Species, COUNT(*) AS n
                 FROM table_iris
                 GROUP BY Species
                 ORDER BY n;")
```

```{r}
# 表连接
dbGetQuery(con, "SELECT a.Species, code, n FROM
                 (
                   SELECT Species, COUNT(*) AS n
                   FROM table_iris
                   GROUP BY Species
                 ) a
                 LEFT JOIN table_code b
                 ON a.Species = b.Species;")
```

## 断开 DuckDB 连接

```{r}
# 断开数据库连接
dbDisconnect(con)
```

# 使用方法二：duckplyr

```{r message=FALSE}
# install.packages("duckplyr")
library(duckplyr)
library(dplyr)

con = dbConnect(duckdb(), dbdir = "local.duckdb")
```

## 从 DuckDB 创建数据源

使用 `tbl()` 连接 DuckDB 数据库中的表，可以看到表的行数是 `??`，因为 **duckplyr** 采用惰性计算，只是生成了查询计算，并没有实际执行。

```{r}
table_iris = tbl(con, "table_iris")
table_iris
```

## 使用管道操作数据

现在就可以和平常的数据一样进行分析了，要得到最终执行结果，需在管道最后接上 `collect()`。

```{r}
table_iris |> 
  count(Species) |> 
  collect()
```

```{r}
table_code = tbl(con, "table_code")

table_iris |> 
  count(Species) |> 
  left_join(table_code, join_by(Species)) |> 
  select(Species, code, n) |> 
  collect()
```

## 断开 DuckDB 连接

数据库用完，记得断开连接哦！

```{r}
# 断开数据库连接
dbDisconnect(con)
```



